【裁判字號】    89,訴,1247
【裁判日期】    900221
【裁判案由】    侵權行為損害賠償
【裁判全文】
臺灣彰化地方法院民事判決  八十九年度訴字第一二四七號
    原      告  乙○○
    被      告  甲○○
右當事人間請求侵權行為損害賠償事件，原告提起刑事附帶民事訴訟，經本院刑事庭
裁定移送民事庭審理，本院判決如左：
    主      文
被告應給付原告新臺幣壹拾伍萬元及自民國八十九年十二月十四日起至清償日止，按
年息百分之五計算之利息。
原告其餘之訴駁回。
訴訟費用由被告負擔。
    事      實
甲、原告方面：
一、聲明：
  (一)被告應給付原告新臺幣（下同）二百萬元及自起訴狀繕本送達被告之翌日（即民
    國八十九年十二月十四日）起至清償日止，按年息百分之五計算之利息。
  (二)訴訟費用由被告負擔。
二、陳述：
  (一)兩造於民國七十七年一月二十日結婚，詎被告竟於八十八年間與不詳姓名之其他
    男子通姦受孕，並於八十九年二月十五日生育一名男嬰陳汶諺，經原告訴請檢察
    官偵辦，業經臺灣彰化地方法院檢察署以八十九年度偵字第三二三七號對被告提
    起公訴在案，爰依法提起刑事附帶民事訴訟。被告違反夫妻忠誠義務，原告依據
    民法第一百九十五條第三項準用同條第一項之規定，請求被告給付非財產上之損
    害賠償二百萬元。
  (二)對於本件刑事判決沒有意見。原告目前擔任臨時油漆工，沒有固定之老闆，無法
    提出工作證明。原告每個月收入約四萬五千元，但是原告無法提出收入證明。原
    告目前沒有不動產，也沒有存款，原告並沒有負債。被告稱從三年前起就沒有工
    作，原告不清楚被告到底有沒有工作。被告脫離家庭已有九年了，原告不清楚被
    告是否有財產，但被告會與他人通姦生下陳汶諺，可見被告的生活非常富裕。
三、證據：提出戶籍謄本一件為證。
乙、被告方面：
一、聲明：原告之訴駁回。
二、陳述：
    對本件刑事判決沒有意見，被告和別人發生性關係生下陳汶諺，原告並沒有同意
    、也不知情，被告目前沒有職業，被告從三年前起就沒有工作，被告現在並沒有
    任何收入，被告目前並沒有不動產，也沒有存款，被告並沒有負債。否認原告自
    稱有在做油漆臨時工，原告幾乎都沒有收入，原告是靠出賣土地的收入維持生活
    。對於原告說他沒有存款、沒有不動產之事實，被告沒有意見。原告請求之金額
    過高，被告無資力賠償。
三、證據：提出診斷證明書一件為證。
丙、本院依職權調閱本院八十九年度易字第一二八四號刑事卷宗（即臺灣彰化地方法
    院檢察署八十九年度偵字第三二三七號卷）。
    理      由
一、本件原告主張兩造婚姻關係存續中，被告於八十八年間與不詳姓名之其他男子通
    姦受孕，並於八十九年二月十五日生育一名男嬰陳汶諺，經原告訴請檢察官偵辦
    ，認被告觸犯刑法第二百三十九條前段之通姦罪，業經臺灣彰化地方法院檢察署
    以八十九年度偵字第三二三七號對被告提起公訴在案，經本院刑事庭判處被告有
    期徒刑四月確定等事實，為被告所不爭執，並有本院八十九年度易字第一二八四
    號刑事判決正本一件附卷可稽，復經本院調閱本院八十九年度易字第一二八四號
    刑事卷宗核閱屬實，堪認原告之主張屬實。
二、按不法侵害他人之身體、健康、名譽、自由、信用、隱私、貞操，或不法侵害其
    他人格法益而情節重大者，被害人雖非財產上之損害，亦得請求賠償相當之金額
    。其名譽被侵害者，並得請求回復名譽之適當處分。前項規定，於不法侵害他人
    基於父、母、子、女或配偶關係之身分法益而情節重大者，準用之，民法第一百
    九十五條第一項、第三項分別定有明文。又依民法債編施行法第九條之規定：「
    修正之民法第一百九十五條之規定，於民法債編修正施行前，不法侵害他人信用
    、隱私、貞操，或不法侵害其他人格法益或基於父、母、子、女、配偶關係之身
    分法益而情節重大者，亦適用之。」。故本件被告於八十八年間與不詳姓名之其
    他男子通姦受孕，自屬不法侵害原告基於配偶關係之身分法益而情節重大，且被
    告之行為雖係於八十九年五月五日債編修正條文施行前所發生，惟依民法債編施
    行法第九條之規定，原告依據修正之民法第一百九十五條第三項準用同條第一項
    之規定，請求被告賠償非財產上之損害，自屬於法有據，應予准許。茲應審酌者
    ，為原告得請求被告賠償非財產上損害之金額為多少元。
三、經查原告陳稱其目前擔任臨時油漆工，每個月收入約四萬五千元等語，惟此為被
    告所否認，原告雖無法提出收入證明，參諸原告係四十九年八月二十五日生，四
    肢健全，應仍有勞動維持基本生活之能力，尚難認為原告完全無謀生之能力。又
    被告稱其目前沒有工作、並無收入等語，並提出診斷證明書一件為證，惟此為原
    告所否認，觀諸被告所提出之診斷證明書，係記載被告曾於八十五年六月二十八
    日因尾椎骨折、創傷性關節炎至醫院門診治療一次，尚難資以證明被告完全無工
    作之能力，徵諸被告已經與原告分居多年，被告係五十五年九月二日生，堪認被
    告應仍有勞動維持基本生活之能力，尚難認為被告完全無法工作。再參諸兩造均
    陳稱目前並沒有不動產、存款，且沒有負債之情事，本院審酌前揭兩造之身分、
    地位、經濟能力，暨被告與其他男子通姦受孕，侵害兩造夫妻生活之圓滿安全及
    幸福，致原告精神上受有痛苦等情事，認原告請求被告賠償非財產損害賠償二百
    萬元，尚嫌過高，應予核減為十五萬元，方屬公允，逾此數額之請求，為無理由
    。
四、末按給付無確定期限者，債務人於債權人得請求給付時，經其催告而未為給付，
    自受催告時起負遲延責任，其經債權人起訴而送達訴狀者，與催告有同一之效力
    。遲延之債務，以支付金錢為標的者，債權人得請求依法定利率計算之遲延利息
    ，民法第二百二十九條第二項、第二百三十三條第一項前段規定甚明。原告請求
    被告賠償損害，係以支付金錢為標的，從而原告請求被告給付自起訴狀繕本送達
    之翌日起，即自八十九年十二月十四日起至清償日止，按年息百分之五計算之法
    定遲延利息，洵屬正當，應予准許。
五、綜上所述，原告依據民法第一百九十五條第三項準用同條第一項之規定，請求被
    告應給付十五萬元，及自起訴狀繕本送達被告之翌日起，即八十九年十二月十四
    日起至清償日止，按週年利率百分之五計算之利息，為有理由，應予准許，逾此
    數額之請求，為無理由，應予駁回。
六、另本件原告係提起刑事附帶民事訴訟請求被告賠償損害，原告實際上並未繳納裁
    判費，僅支出送達之郵資費用，是原告之請求雖部分敗訴，但並未因此另外增加
    支出訴訟費用，本院審酌結果，爰命被告負擔全部之訴訟費用。
據上論結，本件原告之訴為一部有理由，一部無理由，依民事訴訟法第七十九條但書
，判決如主文。
中      華      民      國    九十      年      二      月    二十一    日
                              臺灣彰化地方法院民事第一庭
~B法      官  胡文傑
右為正本係照原本作成。
如對本判決上訴，應於判決送達後二十日內向本院提出上訴狀。
~B法院書記官  梁高賓
中      華      民      國    九十      年      二      月    二十一    日


司法院資訊處製作；財團法人民間司法改革基金會備份。
